臺灣臺中地方法院民事判決　　　　　　　 96年度訴字第670號
原　　　告　三信商業銀行股份有限公司
法定代理人　乙○○
訴訟代理人　甲○○
被　　　告　丙○○
訴訟代理人　丁○○
上列當事人間請求清償借款事件，於民國96年4月10日言詞辯論
終結，本院判決如下：
    主      文
原告之訴駁回。
訴訟費用由原告負擔。
    事實及理由
一、兩造之主張：
  (一)原告起訴主張：被告於民國73年2月15日，簽立借款憑證向
    原告借款新臺幣（下同）2,000,000元，約定期限至73年5月
    15日，利率約定為按年息11%計算，凡債務遲延清償時，除
    依原放款利率計收遲延利息外，逾期在6個月以內者，按上
    開利率10%；逾期6個月以上者，按上開利率20%加計違約金
    。詎被告自73年5月15日到期後，並未依約清償借款，原告
    相繼於74年3月26日經拍賣回收債權額329,459元、74年7月5
    日拍賣回收476,838元、74年10月17日回收63,980元及於86
    年11月21日回收600元後，原告尚有1,129,123元之本金未獲
    清償。爰依消費借貸之法律關係，訴請被告如數給付等語。
    並聲明：被告應給付原告1,129,123元，及自74年2月6日起
    至清償日止，按週年利率11%計算之利息，並自74年3月7日
    起至清償日止，逾期在6個月以內者，按上開利率百分之10
    ，逾期超過6個月以上部分，按上開利率百分之20計算之違
    約金。
  (二)被告則以：原告主張之借款債權之清償期為74年間，已逾15
    年之消滅時效，被告自得拒絕給付。又原告所提出借款憑證
    之票據，是否被告所簽者，尚有疑問，兩造間並無債權債務
    關係等語，資為抗辯。並聲明：原告之訴駁回。
二、得心證之理由：
  (一)按請求權，因十五年間不行使而消滅。消滅時效，自請求權
    可行使時起算。時效完成後，債務人得拒絕給付，民法第12
    5條前段、第128條前段、第144條第1項分別定有明文。又消
    滅時效，因請求而中斷。時效因請求而中斷者，若於請求後
    六個月內不起訴，視為不中斷，同法第129條第1項第1款、
    第130條亦有明文。經查，本件原告主張借款債權之清償期
    為73年5月15日，有原告提出之本票影本附卷可稽；亦即原
    告所主張對被告之借款債權自該時起得請求，其消滅時效即
    開始進行，計算至原告提起本件訴訟之96年3月8日，顯已逾
    15年之消滅時效。雖原告復主張其曾於86年間向被告請求，
    故消滅時效應自86年起算等語。然查原告於86年間向被告請
    求後，並未提起訴訟，為原告所不爭執者，是依前揭規定，
    原告既於請求後6個月內不起訴，其因請求而中斷之時效即
    失其效力，應視為不中斷，是原告主張本件時效應自86年起
    算等語，即不足採信。
  (二)綜上所述，原告主張其對被告之借款債權，既已經過15年之
    消滅時效，且被告已為時效完成拒絕給付之抗辯，原告之請
    求，自屬無從准許，應予駁回。
三、本件事證已臻明確，兩造其餘攻擊防禦方法及所舉證據，經
    審酌結果，與本件判決結論均無影響，爰不一一論述，附此
    敘明。
四、據上結論，本件原告之訴為無理由，依民事訴訟法第78條，
    判決如主文。
中　　華　　民　　國　　96　　年　　4 　　月　　23　　日
                  民事第四庭    法　官　林源森
以上正本係照原本作成。
如對本判決上訴，須於判決送達後20日內向本院提出上訴狀（須
附繕本）。
中　　華　　民　　國　　96　　年　　4 　　月　　23　　日
                                書記官　童貴三
